【裁判字號】    98,訴,1336
【裁判日期】    990323
【裁判案由】    毒品危害防制條例
【裁判全文】
臺灣桃園地方法院刑事判決              98年度訴字第1336號
公  訴  人  臺灣桃園地方法院檢察署檢察官
被      告  己○○
選任辯護人  陳俊翰律師
被      告  庚○○原名羅守志.
選任辯護人  呂翊丞律師
            蕭俊龍律師
被      告  戊○○
指定辯護人  本院公設辯護人丁○○
上列被告因違反毒品危害防制條例案件，經檢察官提起公訴（98
年度偵字第23586 號），本院判決如下︰
    主  文
己○○販賣第一級毒品，處有期徒刑拾伍年陸月，扣案如附表編
號一所示之第一級毒品沒收銷燬，扣案如附表編號三所示之物沒
收，未扣案之販賣第一級毒品所得新臺幣壹萬參仟元沒收，如全
部或一部不能沒收時，以其財產抵償之；又販賣第一級毒品，處
有期徒刑拾伍年貳月，扣案如附表編號一所示之第一級毒品沒收
銷燬，扣案如附表編號三所示之物均沒收，未扣案之販賣第一級
毒品所得新臺幣參仟元沒收，如全部或一部不能沒收時，以其財
產抵償之；又明知禁藥而轉讓，處有期徒刑拾壹月。應執行有期
徒刑拾捌年，扣案如附表編號一所示第一級毒品沒收銷燬，扣案
如附表編號三所示之物沒收，未扣案販賣第一級毒品所得共新臺
幣壹萬陸仟元沒收，如全部或一部不能沒收時，以其財產抵償之
。
庚○○明知為禁藥而轉讓，處有期徒刑拾壹月。
戊○○販賣第二級毒品，處有期徒刑柒年陸月，扣案如附表編號
二所示之第二級毒品沒收銷燬，扣案如附表編號四所示之物沒收
，未扣案之販賣第二級毒品所得新臺幣壹仟元沒收，如全部或一
部不能沒收時，以其財產抵償之。
己○○、庚○○、戊○○其餘被訴部分無罪。
    事  實
一、己○○（綽號豆子) 明知海洛因、安非他命係毒品危害防制
    條例所定之第一、二級毒品，安非他命亦係藥事法所規定之
    禁藥，不得持有、販賣及轉讓，庚○○（綽號殺豬）明知安
    非他命係毒品危害防制條例所定之第二級毒品及藥事法所規
    定之禁藥，不得持有、轉讓，己○○竟基於販賣第一級毒品
    之犯意，並與庚○○共同基於轉讓第二級毒品（即禁藥）安
    非他命之犯意，而分別於下列時、地，獨自或共同為以下犯
    行：
（一）民國98年6月22日，己○○先以其持有之門號000000000 0
      號行動電話與丙○○持有之門號0000000000號行動電話聯
      繫，待翌日（即23日）日間某時，該二人即相約在桃園縣
      中壢市○○○街126 號1 樓丙○○住處，己○○以新臺幣
      （下同）13,000元之價格，販賣海洛因1 包（約1.8 公克
      ）與丙○○。
（二）98年8 月5 日20時39分許，庚○○先以其持有之門號
      0000000000號行動電話與己○○持有之0000000000號行動
      電話聯繫表示欲購買海洛因後，同日該二人即相約在林口
      交流道第2 出口，己○○便以3,000 元之價格，販賣海洛
      因1 包（約0.2 公克) 與庚○○。
（三）98年10月間某日，己○○、庚○○共同基於轉讓第二級毒
      品（即禁藥）之犯意，在桃園縣桃園市○○路801 號長榮
      高爾夫練習場旁戊○○所經營之洗車場內，轉讓第二級毒
      品（即禁藥）安非他命與戊○○與郭定宏施用。
二、戊○○明知甲基安非他命係毒品危害防制條例所定之第二級
    毒品，不得販賣，竟基於販賣第二級毒品甲基安非他命之犯
    意，約於98年10月27日（即為警查獲之日）前2 、3 日（即
    24、25日）某時，在上開其所經營洗車場內，以1,000 元之
    價格，販賣甲基安非他命1 包（約0.2 公克) 與甲○○。
三、嗣於98年10月27日22時30分許，經警持本院核發之搜索票，
    在上開洗車場內進行搜索，當場在己○○身上查獲行動電話
    3 具（均含SIM 卡，分別為序號：000000000000000 、門
    號：0000000000號、序號：00000000000000、門號：
    0000000000號、序號：0000000000000000、門號：
    0000000000號) 及海洛因2 包(毛重7.93公克、合計淨重6.
    90公克) 、庚○○身上查獲安非他命殘渣袋1 包及吸食器1
    組、戊○○身上查獲甲基安非他命1 包( 毛重1.2940公克、
    淨重1.0140公克) 等物（另於甲○○身上查獲甲基安非他命
    吸食器1 組及甲基安非他命殘渣袋1 包、郭定宏身上查獲分
    裝袋1 包、注射針筒3 支、安非他命殘渣袋1 包、陳毅鵬身
    上查獲毒品器具1 個）。
四、案經臺北縣政府警察局移送臺灣桃園地方法院檢察署檢察官
    偵查起訴。
    理  由
甲、有罪部分：
壹、程序方面：
一、按刑事訴訟法第159 條第1 項明定被告以外之人，於審判外
    之言詞或書面陳述，除法律有規定者外，不得作為證據，用
    以保障被告之反對詰問權。而本法所規定傳聞法則之例外，
    其中就被告以外之人於偵查中向檢察官所為之陳述，因檢察
    官代表國家偵查犯罪時，原則上當能遵守法定程序，且被告
    以外之人如有具結能力，仍應依法具結，以擔保其係據實陳
    述，故於第159 條之1 第2 項明定「除顯有不可信之情況者
    外」，得為證據；又被告以外之人於檢察事務官、司法警察
    官或司法警察調查中所為之陳述，基於實體發現真實之訴訟
    目的，依第159 條之2 規定，如與審判中之陳述不符時，經
    比較結果，其先前之陳述，相對「具有較可信之特別情況」
    ，且為證明犯罪事實存否所「必要」者，經證明其調查中所
    為陳述絕對「具有可信之特別情況」，且為證明犯罪事實之
    存否所「必要」者，亦例外地賦與證據能力。而所謂「顯有
    不可信性」、「相對特別可信性」與「絕對特別可信性」，
    係指陳述是否出於供述者之真意、有無違法取供情事之信用
    性而言，故應就偵查或調查筆錄製作之原因、過程及其功能
    等加以觀察其信用性，據以判斷該傳聞證據是否有顯不可信
    或有特別可信之情況而例外具有證據能力，並非對其陳述內
    容之證明力如何加以論斷，二者之層次有別，不容混淆。經
    查：
（一）證人丙○○於警詢及偵查中所為之陳述：按證人丙○○之
      警詢筆錄，係於98年8 月20日所為，僅較本件案發時（即
      98年6 月23日）相隔約1 月多之久，其對本案所有情事自
      當記憶較為清晰，且其當時未直接面對被告己○○，心理
      壓力較小，顯然較無外力干擾或介入，又依其警詢筆錄最
      後員警詢問「是否於自由意識下之陳述？」、「筆錄與錄
      影、錄音是否同步進行？」、「以上所說是否實在」時，
      分別回答「自由意識下之陳述」、「同步進行」、「實在
      」（見偵卷A 第63頁）等語，足認證人丙○○警詢時之陳
      述之任意性、信用性已獲確保，而具有較可信之特別情況
      ；另參以證人丙○○既係向被告己○○購買毒品之人，其
      就被告己○○有無販賣毒品之事實自當最為知曉，而認其
      證詞對被告犯罪事實之存否具有必要性，揆之前開說明，
      在證明被告犯罪事實存否必要的情況下，從客觀上之環境
      或條件等觀察，其警詢之陳述，有足以取代審判中交互詰
      問之可信性保證，再者，證人丙○○亦已於本院審理中到
      庭證述，而賦予被告己○○及其辯護人交互詰問之機會，
      是被告己○○之詰問權已足確保，因認證人丙○○警詢中
      之陳述應有證據能力。次按證人丙○○於檢察官偵訊時所
      為之陳述，業經具結在案，有其所書立之結文一紙在卷可
      佐，且檢察官乃通曉刑事訴訟法相關規定之專業法律人士
      ，並代表國家實施追訴犯罪之權責，衡諸常情，應無對其
      偵訊時，施以任何強暴、脅迫、利誘、詐欺、疲勞訊問、
      違法羈押或其他不正方法之可能，又證人丙○○既已於審
      理中到庭證述接受交互詰問，已確保被告己○○詰問權之
      保障；另辯護人未能舉出其他於上開時間接受檢察官偵訊
      時，有受何強暴、脅迫、利誘、詐欺、疲勞訊問、違法羈
      押或其他不正方法之訊問，自無顯不可信之情況，則揆諸
      上開條文之規定，其於檢察官偵訊時所為之陳述，自有證
      據能力。
（二）證人即共同被告庚○○於偵查中所為之陳述：按證人庚○○於檢察官偵訊時所為之陳述，業經具結在案，有其所書
      立之結文一紙在卷可佐，衡諸常情，檢察官應無對其偵訊
      時，施以任何強暴、脅迫、利誘、詐欺、疲勞訊問、違法
      羈押或其他不正方法之可能，又證人庚○○亦已於審理中
      到庭證述並接受被告及其辯護人行使交互詰問，自已確保
      被告詰問權之保障；再辯護人未能舉出其他於上開時間接
      受檢察官偵訊時，有受何強暴、脅迫、利誘、詐欺、疲勞
      訊問、違法羈押或其他不正方法之訊問，自無顯不可信之
      情況，則揆諸上開條文之規定，其於檢察官偵訊時所為之
      陳述，自有證據能力。另就證人庚○○於警詢時之陳述，
      因本院已於審理中傳喚證人庚○○到庭結證，並認其在警
      詢之供述與在本院審理中之供述並無不符，則依前開規定
      ，自不得作為證明被告己○○有罪之證據。
（三）證人即共同被告戊○○於警詢及偵查中所為之陳述：按證
      人戊○○之警詢筆錄，係於98年10月28日所為，不僅較本
      件案發時間相隔較近，自對本案所有情事當記憶較為清晰
      ，且其當時未直接面對被告庚○○、戊○○，心理壓力較
      小，顯然較無外力干擾或介入，又其於本院審理中亦陳稱
      ，其於警詢時之陳述均係自己決定後而為供述，並非員警
      所編撰等語，足認證人戊○○警詢時之陳述之任意性、信
      用性已獲確保，而具有較可信之特別情況；另參以起訴書
      所載犯罪事實，證人戊○○既係受被告己○○、庚○○轉
      讓毒品之人，其就被告己○○、庚○○有無轉讓毒品之事
      實自當最為知曉，而認其證詞對被告己○○、庚○○犯罪
      事實之存否具有必要性，揆之前開說明，在證明被告己○○、庚○○犯罪事實存否必要的情況下，從客觀上之環境
      或條件等觀察，其警詢之陳述，有足以取代審判中交互詰
      問之可信性保證，再者，證人戊○○亦已於本院審理中到
      庭證述，而賦予被告己○○、庚○○及渠辯護人交互詰問
      之機會，是被告己○○、庚○○之詰問權已足確保，因認
      證人戊○○之警詢中之陳述應有證據能力。次按證人戊○○於檢察官偵訊時所為之陳述，業經具結在案，有其所書
      立之結文一紙在卷可佐，且衡以檢察官應無對其偵訊時，
      施以任何強暴、脅迫、利誘、詐欺、疲勞訊問、違法羈押
      或其他不正方法之可能，又證人戊○○既於審理中到庭證
      述接受交互詰問，已確保被告己○○、庚○○詰問權之保
      障；另渠等辯護人未能舉出其他於上開時間接受檢察官偵
      訊時，有受何強暴、脅迫、利誘、詐欺、疲勞訊問、違法
      羈押或其他不正方法之訊問，自無顯不可信之情況，則揆
      諸上開條文之規定，其於檢察官偵訊時所為之陳述，自有
      證據能力。
二、按被告以外之人於審判外之言詞或書面陳述，除法律有規定
    者外，不得作為證據，刑事訴訟法第159 條第1 項定有明文
    ；同法第159 條之5 規定被告以外之人，於審判外之陳述，
    雖不符前四條（指第159 條之1 至第159 條之4 ）之規定，
    而經當事人於審判程序同意作為證據，法院審酌該言詞陳述
    或書面陳述作成時之情況，認為適當者亦得為證據。而所謂
    「審酌該陳述作成時之情況，認為適當」者，係指依各該審
    判外供述證據製作當時之過程、內容、功能等情況，是否具
    備合法可信之適當性保障，加以綜合判斷而言（最高法院94
    年度台上字第3277號、5830號判決意旨參照）。查本案其他
    所引用之各該被告以外之人於審判外之陳述（含書面陳述）
    ，雖屬傳聞證據，惟當事人及其辯護人於本院準備程序及審
    判期日中均表未予爭執，本院審酌結果，認上開證據資料製
    作時之情況，尚無違法不當及證明力明顯過低之瑕疵，亦認
    為以之作為證據應屬適當。揆諸前開規定，爰依刑事訴訟法
    第159 條之5 規定，認前揭證據資料均有證據能力。至其餘
    憑以認定被告犯罪事實之非供述證據（詳後述），查無違反
    法定程序取得之情，依同法第158 條之4 規定反面解釋，亦
    具證據能力。
貳、實體部分：
一、就事實欄一之（三）所示轉讓第二級毒品（即禁藥）犯行，
    被告己○○、庚○○於本院審理中均坦承不諱；惟被告己○○固坦承有於事實欄一之（一）、（二）所示時、地，分別
    交付海洛因與丙○○及被告庚○○，並有自丙○○處取得
    13,000元、被告庚○○處取得3,000 元之事實；惟矢口否認
    有為販賣第一級毒品犯行，被告己○○辯稱：事實欄一之
    （一）部分，我係與丙○○合資，一起去找綽號「小傑」之
    人購買海洛因，當時丙○○出13,000元，我出7,000 元，總
    計20,000元，我們共購買海洛因1 錢（約3.6 公克）；事實
    欄一之（二）部分，被告庚○○當時係請我幫他拿海洛因，
    我沒有賺被告庚○○錢云云。其辯護人則辯稱：事實欄一之
    （一）部分，證人丙○○於審理中證稱，其係在沒有交通工
    具的情形下，委託被告己○○向綽號「小傑」（下稱「小傑
    」）之男子購買海洛因，被告己○○並無從中獲利，被告己○○僅係幫助丙○○施用毒品；事實欄一之（二）部分，被
    告己○○僅係受被告庚○○請託，向「小傑」購買毒品，而
    直接交付與被告庚○○，並無從中圖利，僅係幫助被告庚○○施用毒品云云。被告戊○○矢口否認有為事實欄二所示販
    賣第二級毒品安非他命犯行。被告戊○○辯稱：因甲○○每
    次只有1,000 元，甲○○便找我一起向綽號「阿志」的男子
    （下稱：阿志）購買安非他命，以求購得更多數量，我並未
    販賣安非他命與甲○○云云。其辯護人則辯稱：甲○○對於
    他吸食的頻率與購買的次數與經驗法則不符云云。經查：
（一）就事實欄一之（三）所示被告己○○、庚○○轉讓第二級
      毒品（即禁藥）犯行：除據被告己○○於審理中、庚○○
      於警詢、偵查及審理中自白不諱，復經證人戊○○於警詢
      、偵查及審理中證述綦詳，足見被告己○○、庚○○之自
      白與事實相符，被告己○○、庚○○有為上開轉讓第二級
      毒品（即禁藥）犯行，應堪認定。
（二）就事實欄一之（一）、（二）所示被告己○○販賣第一級
      毒品犯行：證人丙○○於警詢、偵查中證稱：「（你曾經
      向何人購買過毒品? 購買何種毒品? 代價及聯繫方式為何
      ? ）第4 位是向一位綽號『豆子』之男子，於98年6 月23
      日向他購買海洛因1.8 公克，代價13,000元，他是以他的
      電話0000000000號與我聯絡，再將毒品送至我家與我交易
      」、「（是否有向綽號『豆子』男子購買毒品? ）是。如
      警詢筆錄所載，我是在98年6 月23日向游購買海洛因。」
      、「（豆子真實姓名? 關係? ）豆子是己○○，我們是透
      過朋友介紹認識的，我向他購買海洛因與安非他命。」、
      「（監聽譯文內容意義為何? ）這是我跟他買毒品的通話
      內容。」、「（向游購買幾次毒品? ）應該是2 次。第一
      次買安非他命，第二次買海洛因。警詢所述指的是第二次
      。」、「（監聽譯文內容意義為何? 提示門號0000000000
      在98年6 月22日監聽譯文）這應該是我請他帶毒品到我家
      來的內容。不過電話內容若有我叫游過來拿錢的內容，該
      次確定有交易成功。」、「（何時開始向游買毒品? ）時
      間不太確定，不過買海洛因應是在98年6 月23日上午或下
      午左右，當天是他帶毒品來我家，我直接向他購買。」等
      語（見偵卷A 第58頁、偵卷B 第42~44 頁），復與卷附之
      0000000000號行動電話監聽譯文及簡訊內容（丙○○使用
      0000000000號行動電話，下稱A ，被告己○○使用
      0000000000號，下稱B ）：「98年6 月22日14時32分許：
      B ：我現在過去你那邊喔。A ：哪裡你知道嗎？B ：我豆
      子阿。A ：喔喔已經到了ㄟ順便帶過來阿。B ：好好」、
      「98年6 月22日22時36分許：【簡訊】老哥麻煩一下我明
      天需要用錢再請你準備一下謝謝。」等語均互核相符（見
      98年度聲監字第531 號卷第17頁），足見98年6 月22日，
      被告己○○有先以0000000000號行動電話與丙○○持有之
      門號0000000000號行動電話聯繫後，即於翌日（即23日）
      某時，前往丙○○住處，並以13,000元之價格，販賣海洛
      因1 包（約1.8 公克）與丙○○等情。又被告己○○於98
      年10月27日22時30分許，經警於其身上所扣得之毒品2 包
      ，送交法務部調查局濫用藥物實驗室鑑定後，確屬第一級
      毒品海洛因（合計淨重6.90公克，純度百分之66.66 ，純
      質淨重4.60公克）無誤，此有該局98年12月1 日、調科壹
      字第00000000000 號鑑定書一份在卷可稽，再參以上開監
      聽譯文：「98年6 月22日14時32分許：B ：女生有不錯的
      ，你要嗎？A ：強度到哪裡？B ：你有興趣的話，因為他
      是整顆的。A ：多少錢？B ：與藥頭談話，喊價錢，他說
      一個22，有興趣我幫你帶回去。A ：你先帶一個回來。B
      ：我先幫你帶一個41」等語（見98年度聲監字第531 號卷
      第11頁），及證人丙○○於審理中證稱：「（電話中，己○○說『女生有不錯的』，該『女生』是指何物？）『女
      生』就是指毒品海洛因。」、「（電話中，己○○說『一
      個二十二』，及『我先幫你帶一個四一』，該『二十二』
      及『四一』是何意思？）『二十二』應該就是兩萬二，要
      不然就是四號即海洛因的意思，因為『二二』加起來就是
      『四』，至於『四一』是指數量，就是三點七五公克的四
      分之一，因為一錢就是三點七五公克，也就是指四分之一
      錢。」等語，可見案發前數日被告己○○即曾向丙○○兜
      售海洛因，益徵被告己○○於上揭時、地先以電話相約再
      交付海洛因與丙○○並收取金錢等情，係屬販賣第一級毒
      品海洛因至明。
（三）至證人丙○○雖於審理中改稱，伊未曾向被告己○○購買
      過毒品，98年6 月23日，伊係向「小傑」購買海洛因，但
      因被告己○○有車，伊即請被告己○○跑腿，代伊去向「
      小傑」拿取海洛因，伊於警、偵訊雖供述被告己○○係販
      賣海洛因與伊等語，可能係詞不達意云云；惟查，綜以上
      開證人丙○○於警詢及偵查中之供述，證人丙○○均明確
      證述被告己○○係販賣海洛因與伊，且確有交易成功等情
      ，復依證人丙○○於審理中證稱，伊自身亦有販賣安非他
      命等語（見院卷B 第60頁），可見證人丙○○身為販賣毒
      品之人，當深知販賣毒品行為之態樣及其所涉刑罰之嚴重
      性，自無誤解警察及檢察官之訊問內容，並錯為與事實不
      符供述之可能，又參以上開通訊監察譯文及證人丙○○於
      審理中之證述，被告己○○於案發前數日即曾向證人丙○○兜售海洛因，堪見被告己○○實已具販賣海洛因與丙○○之意，豈會不求任何利益反代證人丙○○去向「小傑」
      拿取海洛因，再者，互核證人丙○○於審理中之證述，其
      先證稱，伊係託被告己○○去向「小傑」拿取毒品云云；
      嗣又改稱，伊係與被告己○○合資向「小傑」購買海洛因
      云云，其前後證述已有不一，並有矛盾，另遑論倘果有合
      資情事，被告己○○理應對該合資過程清楚明瞭，並為相
      同之供述；然被告己○○於本院羈押庭時先陳稱，丙○○
      出13,000元，伊出7,000 元，總共20,000元，渠共購買一
      錢云云；嗣於審理中卻改稱，伊之7,000 元加上丙○○的
      13,000元，並無法買到海洛因1 錢云云，由此均見證人丙○○於審理中之證述，顯係事後袒護被告己○○之詞，自
      難憑採。綜此，被告己○○有於事實欄一之（一）所示時
      、地以13,000元之價格，販賣第一級毒品海洛因（約1.8
      公克）與丙○○等情，應堪認定，被告己○○上開所辯，
      自不足採。
（四）證人庚○○於偵查及審理中證稱：「我的綽號是『殺豬』
      」、「（手機門號0000000000在98年8 月5 日是否是由你
      使用？）是的。」、「98年8 月5 日20時39分，己○○有
      無以0000000000之門號與你上開門號通話？）有。」、「
      （當日為何你跟己○○有該通聯紀錄？）我找己○○，麻
      煩他幫我拿一下海洛因。」、「（提示偵23586 號卷一第
      166 頁98年8 月5 日20時39分監聽譯文及167 頁同日21時
      29分監聽譯文。166 頁之譯文是否是你與己○○的對話紀
      錄？）是的。」、「（該對話紀錄中之『美女』係指何意
      ？）是指海洛因。」、「（『8 ╱1 』是指何意？）是己○○跟他朋友拿的海洛因的重量，至於重量是多少，我不
      知道，我只知道是一包。」、「（己○○有無跟你收取代
      價？）那天我有拿給己○○三千元，我跟己○○在車上，
      己○○下車幫我拿海洛因的時候，我有給己○○三千元，
      之後己○○上車的時候，有拿一包海洛因給我，重量大約
      多少，我不知道，就是一點點，拿到之後，我就回去了。
      」、「（你方稱：曾經以三千元代價，從己○○處取得海
      洛因，請說明當天交易過程？）那天我記得是8 月5 日，
      我打電話給己○○，我問己○○他那邊有沒有辦法拿到海
      洛因，己○○跟我說有，所以我就跟己○○相約在林口交
      流道，到了那邊，我等了約五分鐘左右，己○○就來了，
      當時有一個朋友跟我一起去，己○○來了以後，我就下車
      ，拿三千元給己○○，己○○之後就把毒品拿給我，當時
      己○○是開車來，己○○是從他的身上拿海洛因給我，我
      拿到海洛因以後，就跟己○○聊天一下，然後就跟己○○
      各自離開。」、「（你此次向己○○買海洛因，怎知三千
      元可以買到多少重量的海洛因？不怕己○○故意以高價賣
      你？）因為拿的海洛因就是一包，這一次拿的就是這樣子
      ，我不知道海洛因的重量多少，我跟己○○只有買過一次
      海洛因而已，以前我是跟別人買海洛因，買到的量都差不
      多，所以己○○並沒有故意高價賣我海洛因。」、「（你
      跟別人買海洛因的時候，三千元可以買到多少重量？）大
      約有零點二公克。」、「( 提示98年8 月5 日8 時39分監
      聽譯文。上開日期9 時25分的對話內容意義為何? ）我們
      買了後，打電話與游對話告訴他覺得海洛因品質不錯。」
      、「（提示的第167 頁譯文，你有與己○○通聯，並告知
      他你有『試』了，這『試』是什麼意思？）因為我拿到海
      洛因以後，馬上就跟我的朋友施用，當天那個朋友，就是
      跟我一起去跟己○○買海洛因，我施用之後，感覺效果很
      好，後來應該是己○○打電話給我，問我海洛因好不好，
      我就跟己○○說我有試了，在車上就施用。」等語（見偵
      卷B 第35頁，院卷B 第100 ～104 頁），此與卷附之
      0000000000號行動電話監聽譯文及簡訊內容（被告己○○
      使用0000000000號行動電話，下稱A ，被告庚○○使用
      0000000000號，下稱B ）：「98年8 月5 日20時39分許：
      B ：我殺豬的啦。A ：嗯。B ：你在哪？A ：我在臺北啦
      。B ：那個美女？A ：怎樣多少？B ：（問旁邊的人：你
      要多少）8/1 。A ：喔好ㄚ。B ：哪一種的嗎？A ：對啦
      放心啦。B ：謝謝。A ：不會講這樣子然後拿別的啦。」
      、「98年8 月5 日21時29分許：A ：怎樣一樣的吧。B ：
      阿。A ：你有試了嗎？B ：有阿我有試了。A ：可以嗎？
      B ：一定是比較好的阿。A ：阿。B ：我朋友說一定是你
      拿的當然比較好。A ：喔對啦。」等語（見偵卷A 第166
      、167 頁）均互核相符，又承上所述，被告己○○於上揭
      時、地為警查獲之時，亦於其身上扣得第一級毒品海洛因
      （合計淨重6.90公克，純度百分之66.66 ，純質淨重4.
      60公克）等情，足見被告己○○有於事實欄一之（二）所
      示時、地，以3,000 元之價格，販賣海洛因1 包（約0.2
      公克）與被告庚○○之事實，應足認定。
（五）按我國法令對販賣毒品者臨以嚴刑，惟毒品仍無法禁絕，
      其原因實乃販賣毒品存有巨額之利潤可圖，故販賣毒品者
      ，如非為巨額利潤，必不冒此重刑之險，是以有償販賣毒
      品者，除非另有反證證明其出於非圖利之意思而為，概皆
      可認其係出於營利之意而為（最高法院93年度台上字第
      1651號、87年度台上字第3164號等判決意旨參照）。且販
      賣海洛因係違法行為，非可公然為之，且有其獨特之販售
      通路及管道，復無公定價格，容易增減分裝之份量，而每
      次買賣之價量，可能隨時依雙方關係深淺、資力、需求量
      及對行情之認知、來源是否充裕、查緝鬆嚴、購買者被查
      獲時供述購買對象之可能風險評估等，而異其標準，非可
      一概而論。查本件被告己○○雖否認有於事實欄一之（
      一）、（二）所示時、地販賣第一級毒品海洛因之事實，
      致難查悉被告己○○原取得海洛因之成本代價，而確認被
      告己○○與前述證人丙○○、庚○○間交易之「價差」或
      「量差」或「純度」謀取利潤，然被告己○○倘僅係單純
      無償交付而無意圖販售營利，自無於交付前即先主動兜售
      或於交付後仍關心其所交付毒品品質與否之可能，但依上
      開監聽譯文，案發前被告己○○即曾主動向丙○○兜售海
      洛因，甚而將海洛因交付被告庚○○後，旋即以電話詢問
      被告庚○○施用情況等情，均徵被告己○○營利之意圖，
      至屬明確。再者，近年來政府為杜絕毒品之氾濫，對於查
      緝施用及販賣毒品之工作，無不嚴加執行，販賣毒品罪又
      係重罪，設若無利可圖，衡情一般持有毒品之人當無輕易
      將所持有之海洛因任意轉售他人而甘冒於再次向他人購買
      時，而有被查獲移送法辦之危險之理，且不論是塊狀或袋
      裝之海洛因，均可任意分裝或增減其份量，而每次買賣之
      價量，亦隨時隨雙方關係之深淺、當時之資力、需要程度
      及對行情之認知等因素而為機動地調整，因之販賣之利得
      ，除經坦承犯行，或帳冊價量均臻明確外，委難察得實情
      ，職是之故，縱未確切查得販賣賺取之實際差價，但除別
      有事證，足認係按同一價格轉讓，確未牟利外，尚難執此
      即認非法販賣之事證有所不足，致知過坦承者難辭重典，
      飾詞否認者反得逞僥倖，而失情理之平。再以政府對毒品
      之查禁森嚴，刑罰甚重，衡情倘非有利可圖，絕無平白甘
      冒被嚴查重罰之高度風險，而為毒品有償交易之理。而被
      告己○○於偵查中卻自承，其與交易對象丙○○、庚○○
      甫認識不久，均不太熟等語，則渠等間既非至親之人，茍
      無利得，被告己○○絕無甘冒重典，以原價買賣第一級毒
      品之理，由此均證被告己○○係基於營利之意圖，而於事
      實欄一之（一）、（二）所示時、地，販賣第一級毒品海
      洛因與丙○○及被告庚○○之事實。
（六）就事實欄二所示被告戊○○販賣第二級毒品甲基安非他命
      犯行：證人甲○○於偵查及審理中證稱：「（你是否認識
      方才在庭之被告戊○○？）我認識。」、「（毒品來源）
      我到陸經營的洗車場，請陸幫我處理，陸會幫我處理好，
      錢我也給他。」、「（你有無向戊○○買過安非他命？）
      有。」、「（買的時間是何時？）確實時間我無法記得，
      因為次數蠻多的，我們是因為安非他命認識的，我認識戊○○兩年，中間有一段時間我去勒戒，所以沒有交易，但
      我勒戒回來之後，我發現戊○○有在販賣安非他命。」、
      「（你既然認識戊○○約兩年，是否是在民國97年間認識
      ？）是的。」、「（既然查獲當天是要再去買安非他命，
      則前一次向戊○○購得安非他命的時間，依你方才所述施
      用頻率推算，購買時間為何？）我最後跟戊○○買安非他
      命的時間，就是我被查獲的前兩、三天，這是我最後一次
      跟戊○○買安非他命。」、「（每次向戊○○購買安非他
      命的經過情形，大致如何？）我都是直接過去戊○○的洗
      車場，如果戊○○在，我就跟戊○○說我要買安非他命，
      並且先把錢給戊○○，有時候戊○○會馬上拿安非他命給
      我，有時候要等一下，然後有人會有人送安非他命過來交
      給戊○○，戊○○再轉交給我。」、「我最後一次購買安
      非他命，地點是在洗車場，是買一千元。」、「（是否有
      跟其他藥頭買安非他命？）因為戊○○洗車場那邊有很多
      藥頭，但我都不認識，可是我知道他們會調來調去，不過
      我只有跟戊○○買安非他命。」、「（被查獲時身上扣得
      吸食器和安非他命殘渣，該安非他命殘渣，是否就是向戊○○購買而施用所餘的安非他命殘渣？）是的。」等語（
      見98年度偵字第23585 號卷第164 頁，院卷B 第64～66頁
      ），復證人甲○○於98年10月27日為警查獲後，經採集尿
      液送驗結果，確呈甲基安非他命陽性反應，此有臺灣檢驗
      科技股份有限公司98年11月12日濫用藥物檢驗報告一份在
      卷可稽，又被告戊○○於98年10月27日為警查獲當日，經
      警於其身上扣得毒品1 包，經送驗結果，確屬第二級毒品
      甲基安非他命無誤（毛重1.2940公克、淨重1.0140公克，
      取樣0.0002公克，餘重1.0138公克），亦有交通部民用航
      空局航空醫務中心毒品鑑定書一份附卷可參，足見被告戊○○有於事實欄二所示時、地，以1,000 元之價格，販售
      甲基安非他命1 包與甲○○等情；至被告戊○○雖辯稱其
      係與甲○○一同向「阿志」購買甲基安非他命，並非販賣
      甲基安非他命與甲○○云云；惟查，證人甲○○於審理中
      證稱，伊僅有向被告戊○○購買安非他命等語（見院卷B
      第65頁），復互核被告戊○○於警詢、偵查及審理中之供
      述，被告戊○○先於警詢時陳稱，伊係與甲○○合資向「
      」阿志購買，甲○○出200 至500 元不等，不足2,000 元
      的部分，就由伊出資云云，嗣於偵查中聲押庭時改稱，甲○○沒有錢，不可能與伊合資購買毒品云云，末於本院羈
      押庭時再稱，合資之方式係伊與甲○○各出1,000 元，共
      計2,000 元去購買約0.4 公克安非他命云云（見偵卷A 第
      34頁、院卷A 第11頁、院卷B 第16頁），堪見被告戊○○
      就有無合資、出資金額等情事，前後供述均不一致，則被
      告戊○○辯稱其係與甲○○合資向「阿志」購買甲基安非
      他命而非販賣云云，自不足採。另販賣毒品之人，為規避
      查緝，其販賣態樣本屬不一，並無任何固定模式可得依循
      ，且身上有無包裝袋、磅秤等物更係與販賣毒品之認定無
      必然關係，遑以本案查獲當時，已距被告戊○○上開販賣
      毒品犯行相隔約2 、3 日之久，是被告戊○○身上有無留
      存包裝袋、磅秤等物，實與犯行之認定無涉，被告戊○○
      單以其身上未經扣得包裝袋、磅秤等物以資辯述，尚不足
      採。綜此，被告戊○○有於事實欄二所示時、地，以
      1,000 元之價格販賣第二級毒品甲基安非他命1 包與甲○○之事實，應堪認定。
（七）末按，被告戊○○於偵查中聲押庭時自承，伊與甲○○不
      熟，僅見面打打招呼而已等語，而承上所述，被告戊○○
      既與甲○○交情淺薄，被告戊○○自不會甘冒重刑之風險
      ，無端以原價轉讓第二級毒品甲基安非他命與甲○○，基
      此，足徵被告戊○○係基於營利之意圖，而於上揭時、地
      ，販賣第二級毒品與甲○○等情。
（八）綜上所述，被告己○○有於事實欄一之（一）、（二）所
      示時、地，分別販賣第一級毒品海洛因與丙○○、庚○○
      ；被告己○○、庚○○有於事實欄一之（三）所示時、地
      ，轉讓第二級毒品（即禁藥）與戊○○；被告戊○○有於
      事實欄二所示時、地，販賣第二級毒品甲基安非他命與甲○○等情，均事證明確，被告三人犯行洵堪認定，應依法
      論科。
二、按行為後法律有變更者，適用行為時之法律。但行為後之法
    律有利於行為人者，適用最有利於行為人之法律，刑法第二
    條第一項定有明文。又比較時應就罪刑有關之共犯、未遂犯
    、想像競合犯、牽連犯、連續犯、結合犯，以及累犯加重、
    自首減輕暨其他法定加減（如身分加減）與加減例等一切規
    定，綜其全部罪刑之結果而為比較（詳最高法院95年第8 次
    刑事庭會議一、（四）之決議要旨參照）。次按按毒品危害
    防制條例雖前經總統於98年5 月20日以華總一義字第
    09800125141 號令修正公佈毒品危害防制條例第4 、11、11
    之1 、17、20、25條條文，惟就上開修正條文之施行日即發
    生效力究屬何時乙節，經查，法規之制定與法規之修正如有
    特定生效日之必要者，依中央法規標準法第14條或第20條第
    2 項準用第14條之規定，應分別特定其施行日期。法規制定
    或前次修正基於特殊因素所特定之施行日期，並不適用於日
    後修正或再次修正之條文。又法律之制定或修正，若未明定
    施行日期者，中央法規標準法雖未規定應自何時生效，然法
    律既經制定或修正並經總統公佈，自應依一般原則，自公佈
    日起算至第3 日發生效力。92年7 月9 日修正公佈之毒品危
    害防制條例第36條雖規定：「本條例自公佈後6 個月施行」
    ，其立法理由謂：「（一）依修正草案第2 條第3 項規定，
    法務部需會同衛生署成立審議委員會每3 個月定期檢討調整
    毒品之分級及品項，而本次新增第4 級毒品，有需要在新法
    施行前先經該審議會檢討後再調整公布，爰預留6 個月緩衝
    期，以利處理。（二）依本條例新修正之規定，有必要再訂
    定相關子法及修正相關法規，以配合本條例之施行，故亦有
    需要預留適當緩衝期，以利訂頒相關子法及相關法規之配合
    修正」，故該條規定，顯係因應該次修正之需，始預留適當
    之緩衝期，故其後修正條文之施行日期尚難援引此一規定而
    為標準，若未明定施行日期者，自應依一般原則，自公佈日
    起算至第3 日發生效力。是依上開說明。被告己○○、戊○○行為後，毒品危害防制條例第4 條，業於98年5 月20日修
    正公布，並於98年5 月22日起施行，茲就比較情形分述如下
    ：
（一）毒品危害防制條例第4 條第1 項規定：修正前毒品危害防
      制條例第4 條第1 項係規定「製造、運輸、販賣第一級毒
      品者，處死刑或無期徒刑；處無期徒刑者，得併科新臺幣
      一千萬元以下罰金。」，修正為「製造、運輸、販賣第一
      級毒品者，處死刑或無期徒刑；處無期徒刑者，得併科新
      臺幣二千萬元以下罰金。」，經比較修正前、後之規定，
      可知販賣第一級毒品罪之法定本刑，就罰金刑部分由修正
      前之得併科新臺幣一千萬元以下罰金，提高為得併科新臺
      幣二千萬元以下罰金，自以修正前毒品危害防制條例第4
      條第1 項之規定有利於被告己○○。
（二）毒品危害防制條例第4 條第2 項規定：修正前毒品危害防
      制條例第4 條第2 項係規定「製造、運輸、販賣第二級毒
      品者，處無期徒刑或七年以上有期徒刑，得併科新臺幣七
      百萬元以下罰金。」，修正為「製造、運輸、販賣第二級
      毒品者，處無期徒刑或七年以上有期徒刑，得併科新臺幣
      一千萬元以下罰金。」，經比較修正前、後之規定，
      可知販賣第二級毒品罪之法定本刑，就罰金刑部分由修正
      前之得併科新臺幣七百萬元以下罰金，提高為得併科新臺
      幣一千萬元以下罰金，自以修正前毒品危害防制條例第4
      條第2項之規定有利於被告戊○○。
（三）揆諸前揭最高法院決議所揭示之罪刑綜合比較原則，依刑
      法第2 條第1 項前段之規定，自應整體適用修正前毒品危
      害防制條例處斷。另按從刑附屬於主刑，除法律有特別規
      定者外，依主刑所適用之法律，則基於從刑隨同主刑適用
      同一準據法之原則，關於沒收部分，亦應適用修正前毒品
      危害防制條例之規定。
三、按海洛因、安非他命，分屬毒品危害防制條例第2 條第2 項
    第1 款、第2 款所定之第一級及第二級毒品，且安非他命並
    經行政院衛生署於75年7 月11日以衛署藥字第597627號重申
    公告禁止使用在案，迄未變更，仍應認屬藥事法第22條第1
    項第1 款所列之禁藥，有該署97年8 月21日衛藥字第
    0970037760號函可參。再藥事法所規範者，係藥事之管理；
    所稱藥事，並非僅止於藥物（指藥品及醫療器材），尚包括
    藥商、藥局及其有關之事項，此觀該法第一條、第四條之規
    定自明。而毒品未必係經公告之禁藥，禁藥亦未必為毒品，
    亦有上揭行政院衛生署函可資參照。故毒品危害防制條例與
    藥事法二者，並無必然之特別法與普通法關係。是除轉讓之
    甲基安非他命，其數量達行政院依毒品危害防制條例第8 條
    第6 項規定所訂定之標準，經依法加重該條第2 項之法定刑
    後，較藥事法第83條第1 項之法定刑為重之情形外，因藥事
    法第83條第1 項係於93年4 月21日修正公布，同年月23日施
    行，為毒品危害防制條例第8 條第2 項之後法，且為重法，
    自應優先適用藥事法處斷（最高法院97年度台非字第397 號
    、臺灣高等法院98年度上訴字第3344號判決參照）。查本件
    被告己○○、庚○○雖於事實欄一之（三）所示時、地，共
    同轉讓安非他命與被告戊○○，惟無證據證明被告己○○、
    庚○○共同轉讓安非他命之數量達行政院所發布「轉讓持有
    毒品加重其刑之數量標準」規定淨重十公克以上之標準，是
    無從依據毒品危害防制條例第8 條第6 項之規定加重其刑，
    復因藥事法第83條第1 項之法定刑較毒品危害防制條例第8
    條第2 項之法定刑為重，自應優先適用藥事法之規定處罰，
    併此敘明。就事實欄一之（一）、（二）所示犯行，被告己○○係犯毒品危害防制條例第4 條第1 項販賣第一級毒品罪
    ；事實欄一之（三）所示犯行，被告己○○、庚○○係犯藥
    事法第83條第1 項轉讓禁藥罪，被告己○○、庚○○就上開
    犯行間有犯意聯絡及行為分擔，應依刑法第28條之規定論以
    共同正犯，又被告己○○、庚○○以一行為，同時轉讓第二
    級毒品（即禁藥）與戊○○，係一行為而觸犯數罪名，為想
    像競合犯，應僅論以一轉讓禁藥罪處斷；事實欄二所示犯行
    ，被告戊○○係犯毒品危害防制條例第4 條第2 項販賣第二
    級毒品罪。被告己○○於販賣第一級毒品、轉讓第二級毒品
    （即禁藥）前、被告庚○○於轉讓第二級毒品（即禁藥）、
    被告戊○○於販賣第二級毒品前持有第一級及第二級毒品之
    行為，均為嗣後販賣、轉讓之高度行為所吸收，不另論罪。
    被告己○○、庚○○共同以一轉讓甲基安非他命行為所犯之
    毒品危害防制條例第8 條第2 項轉讓第二級毒品罪及藥事法
    第83條第1 項轉讓禁藥罪，依上所述，屬法條競合關係，僅
    論以轉讓禁藥罪處斷。又依毒品危害防制條例所定之販賣毒
    品罪之構成要件文義，實無從認定立法者本即預定該犯罪之
    本質，必有數個同種類行為而反覆實行之集合犯行，故販賣
    毒品罪，難認係集合犯。因此，就刑法修正施行後多次販賣
    毒品之犯行，採一罪一罰，始符合立法本旨（最高法院96年
    度臺上字第6048號判決參照）。是被告己○○上揭2 次販賣
    第一級毒品犯行、1 次轉讓禁藥犯行，均犯意各別，行為互
    殊，應予分論併罰。又因販賣第一級毒品罪之法定刑為「死
    刑或無期徒刑；處無期徒刑者，得併科新臺幣一千萬元以下
    罰金」，然同為販賣第一級毒品之人，其原因動機不一，犯
    罪情節未必盡同，或有大盤毒梟者，亦有中、小盤之分，甚
    或僅止於吸毒者友儕間為求互通有無之有償轉讓者亦有之，
    其販賣行為所造成危害社會之程度自屬有異，法律科處此類
    犯罪，所設之法定最低本刑相同，不可謂不重。於此情形，
    倘依其情狀處以有期徒刑，即足以懲儆，並可達防衛社會之
    目的者，自非不可依客觀之犯行與主觀之惡性二者加以考量
    其情狀，是否有可憫恕之處，適用刑法第59條之規定酌量減
    輕其刑，期使個案裁判之量刑，能斟酌至當，符合比例原則
    。經查，被告己○○就事實欄一之（一）、（二）所示之販
    賣第一級毒品海洛因犯行，雖有助長毒品流通，戕害國人健
    康，固值非難，然核以被告己○○販賣第一級毒品海洛因之
    數量均非屬大量，每次犯罪所得僅為數千至上萬元不等，獲
    利均非豐厚，其犯罪情節更難與販賣毒品數量達數公斤以上
    大盤毒梟者可資等同併論，本院認情輕法重，堪予憫恕，雖
    宣告法定最低度之刑，猶嫌過重，爰就被告己○○上開販賣
    第一級毒品犯行，均依刑法第59條規定減輕其刑。另被告庚○○固於偵查及審理中均自白事實欄一之（三）所示犯行；
    惟因本件應依藥事法第83條第1 項規定處斷，故無割裂適用
    （修正後）毒品危害防制條例第17條第2 項減刑規定之餘地
    ，附此敘明。爰審酌被告三人自身均為吸毒之人，當深知毒
    品對人之身體健康殘害甚大，竟仍交付毒品與他人，其中被
    告己○○、戊○○竟更貪念自身利益，販賣毒品以獲利，惡
    性自屬更重，且渠三人對社會治安及國民健康危害亦屬甚深
    ，又被告己○○、庚○○雖坦承有為轉讓禁藥犯行；惟被告
    己○○、戊○○仍否認販賣毒品犯行，暨渠犯罪之動機、目
    的、手段、智識程度、販賣、轉讓毒品之重量、所得之利益
    等一切情狀，爰分別量處如主文所示之刑，並就被告己○○
    所犯部分，定其應執行之刑。
四、扣案物及犯罪所得之沒收：
（一）附表編號1 所示扣案之第一級毒品海洛因2 包（總毛重
      7.93公克），經鑑驗後，確具第一級毒品海洛因成分，且
      其中空包裝總重1.03公克，合計淨重6.90. 公克，純度
      66.66%、純質淨重4.60公克等情，此有法務部調查局98年
      12月1 日、調科壹字第00000000000 號濫用藥物實驗室鑑
      定書一份在卷可稽，上開第一級毒品海洛因（不含包裝袋
      ），均應依毒品危害防制條例第18條第1 項前段規定，於
      被告己○○販賣第一級毒品海洛因犯行之主文項下宣告沒
      收銷燬之。附表編號2 所示扣案之第二級毒品甲基安非他
      命1 包（毛重1.2940公克），經鑑驗後，確屬第二級毒品
      甲基安非他命，其中淨重1.0140公克，並取樣取0.0002公
      克鑑驗後，驗餘淨重總計1.0138公克，此有交通部民用航
      空局航空醫務中心毒品鑑定書一份附卷可參，是前開第二
      級甲基毒品安非他命（不含包裝袋及因鑑驗用罄滅失之部
      份），亦應依毒品危害防制條例第18條第1 項前段規定，
      於被告戊○○販賣第二級毒品之主文項下宣告沒收銷燬之
      。又參以上開毒品鑑驗報告，足見附表編號3 所示放置上
      開第一級毒品海洛因之空包裝袋2 個（空包裝袋共重1.03
      公克）、附表編號4 所示放置第二級毒品甲基安非他命之
      空包裝袋1 個，因均可與上開毒品析離而分別秤重，且係
      用於放置、包裹毒品，防其裸露、潮濕，便於攜帶，為供
      販賣第一級毒品、第二級毒品所用之物，應依毒品危害防
      制條例第19條第1 項前段之規定，分別於被告己○○所犯
      販賣第一級毒品海洛因、被告戊○○所犯販賣第二級毒品
      甲基安非他命犯行之主文項下各自宣告沒收。
（二）按「犯第4 條至第9 條、第12條、第13條或第14條第1 項
      、第2 項之罪者，其供犯罪所用或因犯罪所得之財物，均
      沒收之，如全部或一部不能沒收時，追徵其價額或以其財
      產抵償之」，毒品危害防制條例第19條第1 項定有明文。
      經查，被告己○○就事實欄一之（一）、（二）所示犯行
      之犯罪所得共計16,000元（販售丙○○部分：13,000元＋
      庚○○部分3,000 元），被告戊○○就事實欄二所示犯行
      之犯罪所得計1,000 元，雖均未扣案，然依上開法條規定
      ，仍應宣告沒收，如全部或一部不能沒收時，則以其財產
      抵償之。
（三）附表編號5 所示之行動電話3 具（均含SIM 卡，分別為
      序號：000000000000000 、門號：0000000000號、序號
      ：00000000000000、門號：0000000000號、序號：
      0000000000000000、門號：0000000000號) ，及附表編號
      6所示安非他命殘渣袋1包及吸食器1組，雖分別為被告己○○、庚○○所有之物，然綜核卷內資料，均無證據證明
      上開物品係被告己○○、庚○○本案犯行所用之物，自不
      予宣告沒收。另附表編號6至9所示之物，既非違禁物，又
      非本案被告所有，亦不予宣告沒收，併予敘明。
五、證人戊○○於偵查及本院審理時具結就本案重要事項所為之
    證述，明顯涉有偽證罪嫌，故就其所涉偽證刑責部分，應由
    公訴人另行依法究辦，附此敘明。
乙、無罪部分：
一、公訴意旨略以：（一）被告己○○、庚○○明知安非他命係
    毒品危害防制條例所明定之第二級毒品，不得販賣，竟共同
    基於販賣第二級毒品安非他命之犯意聯絡，於98年10月初某
    日，被告庚○○先介紹戊○○與被告己○○認識，被告戊○○、庚○○即以先施用後付款之方式，由被告庚○○先將安
    非他命1包 (約1.2公克) 放至上開洗車場內，供戊○○施用
    ，約3天後，被告庚○○再至洗車場內告知安非他命之價錢
    為2,500元後，再由被告己○○至洗車場向戊○○收取款項
    。（二）被告己○○意圖營利，基於販賣第二級毒品安非他
    命之犯意，於98年10月27日22時許，在上開洗車場內，以
    2,500 元之價格，販賣安非他命1 包( 毛重1.2 公克) 予戊○○。（三）被告戊○○意圖營利，基於販賣第二級毒品安
    非他命之犯意，自97年至98年10月27日為警查獲前止，以
    1,000 元之價格，在其所經營之洗車場或桃園縣桃園市○○
    路847 巷27號5 樓自身之住處，販賣安非他命1 包( 約0.2
    公克) 與甲○○，共計4 次（不含上開有罪部分之該次）；
    （四）被告戊○○另基於販賣第二級毒品安非他命之犯意，
    於98年3 月至4 月間，在不詳地點，以3,000 元之價格，販
    賣第二級毒品安非他命1 包與乙○○，並由乙○○之年籍不
    詳友人，先代行向戊○○拿取後，再轉交予乙○○。因認被
    告己○○、戊○○涉犯毒品危害防制條例第4 條第2 項販賣
    第二級毒品罪嫌云云。
二、按犯罪事實應依證據認定之，無證據不得認定犯罪事實，又
    不能證明被告犯罪者，應諭知無罪之判決﹔另檢察官就被告
    犯罪事實，應負舉證責任，並指出證明方法，刑事訴訟法第
    154條第 2項、第301條及第161條第1項分別定有明文。是以
    ，檢察官對於起訴之犯罪事實，應負提出證據及說服之實質
    舉證責任。倘其所提出之證據，不足為被告有罪之積極證明
    ，或其闡明之證明方法，無從說服法官以形成被告有罪之心
    證，基於無罪推定之原則，自應為被告無罪判決之諭知（最
    高法院 92年臺上字第128號判例參照）。而所謂認定犯罪事
    實之證據，係指足以認定被告確有犯罪行為之積極證據而言
    ，該項證據自須適合於被告犯罪事實之認定，始得採為斷罪
    資料，如未能發現相當證據，或證據不足以證明，自不能以
    推測或擬制之方法，以為裁判之基礎，又認定不利被告之事
    實，須依積極證據，苟積極證據不足為不利於被告事實之認
    定時，即應為有利於被告之認定，更不必有何有利之證據（
    參照最高法院40年台上第86號、76年台上第4986號判例意旨
    ）。
三、公訴人認被告己○○、庚○○及戊○○涉犯販賣第二級毒品
    安非他命犯行，無非係以證人戊○○、甲○○、乙○○於警
    詢及偵查中之供述，被告戊○○身上扣得之甲基安非他命1
    包等為其主要論據。訊據被告己○○堅決否認有為公訴意旨
    欄（一）、（二）所示犯行；被告庚○○否認有為公訴意旨
    欄（一）所示犯行；被告戊○○亦否認有為公訴意旨欄
    （三）、（四）所示犯行。被告己○○辯稱：我本身有工作
    可資維生，不需靠販賣毒品養活自己，我本身並未販賣毒品
    等語。被告庚○○辯稱：我並無販賣毒品等語；被告戊○○
    辯稱：我自己有開汽車美容，毋須靠販賣毒品賺錢，且我並
    不認識乙○○等語。
四、經查：
（一）就公訴意旨欄（一）、（二）所示犯行：證人戊○○雖於
      警詢及偵查中證稱，為警查獲2周前 (約98年10月初)，被
      告庚○○介紹被告己○○前來伊店內洗車，並介紹被告己○○與伊認識，被告庚○○因知伊有吸食安非他命，便將
      安非他命1.2 公克放在伊這，並稱先施用再付錢，約3 天
      後，被告庚○○先至洗車場，向伊表示該包安非他命要價
      2, 500元，要伊待被告己○○前來洗車場，將錢交給被告
      己○○，俟待被告己○○前來，伊即將錢交給被告己○○
      ，被告己○○又再放l 小包安非他命（約1.2 公克）與伊
      云云（見偵卷A 第34頁、偵卷B 第39頁），以證被告己○○、庚○○有販賣安非他命與戊○○云云；惟核以證人戊○○於警詢及偵查中之證述，證人戊○○另證稱，被告庚○○有販賣安非他命與伊4 、5 次，復被告己○○、庚○○雖稱要來收錢，但從未來收云云（見偵卷A 第35頁、偵
      卷B 第40頁），可見證人戊○○就販賣次數、嗣後有無交
      付金錢等情事，前後供述已屬不一、存有瑕疵，且本案亦
      無其他證據證明被告己○○、庚○○上揭時、地所販賣者
      ，確屬安非他命無訛，自難僅憑證人戊○○之上開瑕疵之
      證述，即遽為被告己○○、庚○○不利之認定，再者，本
      案另查無其他證據足資證明上開犯行下，自難認定被告己○○、庚○○有為公訴意旨欄（一）、（二）所指訴之犯
      行。
（二）就公訴意旨欄（三）所示犯行：證人甲○○雖於偵查中證
      稱，伊共向被告戊○○購買過5 次安非他命，詳細時間伊
      不記得，不過去年到今年都有，交易地點係在洗車廠及被
      告戊○○位於桃園縣桃園市○○路847 巷27號5 樓住處，
      每次交易金額為1,000 元，可購得不到0.2 公克安非他命
      等語（見98年度偵字第23585 號卷第164 頁），以證證人
      甲○○有於上揭期間，在上開地點向被告戊○○購買共5
      次安非他命等情；然證人甲○○於警詢時亦證稱，伊向被
      告購買安非他命約有2 、3 次，購買時間伊忘記了，每次
      交易金額為500 元至1000元不等，可購得0.1 至0.2 公克
      安非他命等語（見偵卷A 第40頁），可見證人甲○○就其
      購買安非他命之時間、次數、金額甚至數量等，前後證述
      均有不一，又證人甲○○於審理中另證稱，伊除確定有在
      本案查獲前2 、3 日，有在上開洗車場以1,000 元之價格
      向被告戊○○購買安非他命1 包外（即上開有罪部分事實
      欄二所示犯行），其餘購買之時間、確切次數，伊均不記
      得了等語（見院卷B 第64頁），是就公訴意旨所指訴犯行
      之時間、地點、購買金額、數量，證人甲○○均難明確證
      述下，縱被告戊○○為警查獲當時，身上確持有甲基安非
      他命等情，亦難遽此即謂被告戊○○有為公訴意旨欄（三
      ）所示時、地，販賣第二級毒品安非他命與甲○○共4 次
      之事實（該4 次不含上開有罪部分之該次）。
（三）就公訴意旨欄（四）所示犯行：證人乙○○雖於偵查中證
      稱，被告戊○○在中壢市、鶯歌一帶出沒，其有經營一間
      在高爾夫球場內的洗車廠。伊於98年3 、4 月份有以3,
      000 元之價格，向被告戊○○購買過安非他命2 次，伊係
      透過一住在鶯歌的朋友向被告戊○○購買，伊並無被告戊○○之聯絡電話云云（見98年度偵字第23585 號卷第4頁
      ）；然依上開證述，證人乙○○就該友人究屬何人、購買
      方式係屬為何及購買之對象確否為被告戊○○等情，其均
      未明確陳述，是其上開證述之憑信性，已容有存疑，遑以
      證人乙○○於審理中更證稱，伊根本不認識被告戊○○等
      語，再無其他證據足以證明被告戊○○有為上開犯行下，
      自單憑證人乙○○偵查中之證述，即為被告戊○○不利之
      認定。
五、綜上所述，被告三人均否認有為公訴意旨欄所指訴之販賣第
    二級毒品安非他命犯行，而本案公訴人所提之證據均尚不足
    以證明被告三人確有為上開犯行下，此外，復查無其他積極
    證據足資佐證被告三人有為上開犯行，參以上開條文及判例
    意旨，自應就公訴意旨欄所指訴之犯行，對被告己○○、庚○○及戊○○為無罪之諭知。
據上論斷，應依刑事訴訟法第299 條第1 項前段、第301 條第1
項前段，修正前毒品危害防制條例第4 條第1 項、第2 項，（未
修正）毒品危害防制條例第18條第1 項前段、第19條第1 項前段
，藥事法第83條第1 項，刑法第2 條第1 項前段、第11條前段、
第28條、第59條、第55條、第51條第5 款，判決如主文。
本案經檢察官王碩志到庭執行職務。
中    華    民    國    99    年    3     月    23    日
                刑事第十庭    審判長  法  官  江德民
                                      法  官  蘇昌澤
                                      法  官  華奕超
以上正本證明與原本無異。
如不服本判決應於收受判決後10日內向本院提出上訴書狀，並應
敘述具體理由。其未敘述上訴理由者，應於上訴期間屆滿後20日
內向本院補提理由書「切勿逕送上級法院」。
                                      書記官  常毓生
中    華    民    國    99    年    3     月    26    日
附錄論罪科刑法條：
毒品危害防制條例第4條
製造、運輸、販賣第一級毒品者，處死刑或無期徒刑；處無期徒
刑者，得併科新臺幣 2 千萬元以下罰金。
製造、運輸、販賣第二級毒品者，處無期徒刑或 7 年以上有期
徒刑，得併科新臺幣 1 千萬元以下罰金。
製造、運輸、販賣第三級毒品者，處 5 年以上有期徒刑，得併
科新臺幣 7 百萬元以下罰金。
製造、運輸、販賣第四級毒品者，處 3 年以上 10 年以下有期
徒刑，得併科新臺幣 3 百萬元以下罰金。
製造、運輸、販賣專供製造或施用毒品之器具者，處 1 年以上
7 年以下有期徒刑，得併科新臺幣 1 百萬元以下罰金。
前五項之未遂犯罰之。
毒品危害防制條例第8條
轉讓第一級毒品者，處 1 年以上 7 年以下有期徒刑，得併科新
臺幣 1 百萬元以下罰金。
轉讓第二級毒品者，處 6 月以上 5 年以下有期徒刑，得併科新
臺幣 70 萬元以下罰金。
轉讓第三級毒品者，處 3 年以下有期徒刑，得併科新臺幣 30
萬元以下罰金。
轉讓第四級毒品者，處 1 年以下有期徒刑，得併科新臺幣 10
萬元以下罰金。
前四項之未遂犯罰之。
轉讓毒品達一定數量者，加重其刑至二分之一，其標準由行政院
定之。
藥事法第83條
明知為偽藥或禁藥，而販賣、供應、調劑、運送、寄藏、牙保、
轉讓或意圖販賣而陳列者，處 7 年以下有期徒刑，得併科新臺
幣 5 百萬元以下罰金。
犯前項之罪，因而致人於死者，處 7 年以上有期徒刑，致重傷
者，處 3 年以上 12 年以下有期徒刑。
因過失犯第 1 項之罪者，處 2 年以下有期徒刑、拘役或科新臺
幣 30 萬元以下罰金。
第 1 項之未遂犯罰之。
附表：
┌───┬────────────────────┬─────────┐
│ 編號 │   扣  押  物  品                       │    備      註    │
├───┼────────────────────┼─────────┤
│  1   │   扣案之第一級毒品海洛因2 包（驗餘合計 │見法務部調查局98年│
│      │   淨重6.90公克（空包裝總重1.03公克）、 │12月1 日、調科壹字│
│      │   純度66.66%、純質淨重4.60公克）       │第00000000000 號濫│
│      │                                        │用藥物實驗室鑑定書│
├───┼────────────────────┼─────────┤
│  2   │   扣案之第二級毒品甲基安非他命1 包，驗 │見交通部民用航空局│
│      │   於淨重計1.0138公克，原毛重1.2940公克 │航空醫務中心毒品  │
│      │   ，其中淨重1.0140公克，並取樣0.0002 公│鑑定書            │
│      │   克鑑驗。                             │                  │
├───┼────────────────────┼─────────┤
│  3   │   包裝上開編號1海洛因之空包裝袋2個     │被告己○○身上扣得│
├───┼────────────────────┼─────────┤
│  4   │   包裝上開編號2 甲基安非他命之空包裝袋1│被告戊○○身上扣得│
│      │   個                                   │                  │
├───┼────────────────────┼─────────┤
│  5   │  行動電話3 具（均含SIM 卡，分別為序號│ 被告己○○所有   │
│      │  ：000000000000000 、門號：0000000000號│                  │
│      │  、序號：00000000000000、門號：      │                  │
│      │  0000000000號、序號：0000000000000000│                  │
│      │  、門號：0000000000號)                 │                  │
├───┼────────────────────┼─────────┤
│  6   │  安非他命殘渣袋1包及吸食器1 組         │ 被告庚○○所有   │
├───┼────────────────────┼─────────┤
│  7   │  安非他命殘渣袋1包及吸食器1 組         │ 甲○○所有       │
├───┼────────────────────┼─────────┤
│      │  分裝袋1 包、注射針筒3 支、安非他命殘渣│ 郭定宏所有       │
│  8   │  袋1包                                 │                  │
├───┼────────────────────┼─────────┤
│  9   │  毒品器具（玻璃球吸食器）1個           │ 陳毅鵬所有       │
└───┴────────────────────┴─────────┘

司法院資訊處製作；財團法人民間司法改革基金會備份。
